【裁判字號】    96,司,437
【裁判日期】    970118
【裁判案由】    選派檢查人
【裁判全文】
臺灣板橋地方法院民事裁定               96年度司字第437號
聲  請  人  甲○○
相  對  人  四德機械股份有限公司
法定代理人  乙○○
上列當事人間因選派檢查人事件，本院裁定如下：
    主    文
聲請駁回。
聲請程序費用由聲請人負擔。
    理    由
一、本件聲請意旨略以：聲請人係繼續1 年以上，持有相對人已
    發行股份總數百分之3 以上之股東，因相對人公司業務帳務
    、財產移轉等事項疑似不法，為維護股東權益，爰提出本件
    聲請，請求指定台灣省會計師公會推薦之會計師為相對人公
    司業務帳目及財產情形之檢查人。
二、相對人則以聲請人雖為相對人公司股東，惟其前對相對人提
    起給付股東會議事錄之訴訟，業經鈞院以96年度訴字845 號
    民事判決准許在案，相對人業依前開判決，以鈞院96年度存
    字第5243號提存事件提存擔保金新台幣1,650,000 元，免為
    假執行程序，並就該判決提起上訴，現由台灣高等法院以96
    年度上字第909 號案件受理，故縱經選派檢查人，檢查人亦
    無從執行職務，且聲請人身為相對人公司董事兼總經理執行
    職務，辭職時其所保管之文件帳冊，迄今全未移交，致相對
    人公司內並無聲請人所欲檢查之資料，本件聲請並無理由，
    請求予以駁回等語置辯。
三、按繼續1 年以上，持有已發行股份總數百分之3 以上之股東
    ，得聲請法院選派檢查人，檢查公司業務帳目及財產情形，
    公司法第245 條第1 項定有明文。本件聲請人既依上開規定
    提出聲請，自應就其為相對人公司繼續1 年以上，持有已發
    行股份總數百分之3 以上股東之身分舉證明之，惟聲請人所
    提本院96年度訴字第845 號民事判決並不足以證明聲請人具
    備上開身分。蓋本院96年度訴字第845 號給付股東會議事錄
    等事件，係聲請人及楊色嬌、林建甫3 人依公司法第183 、
    210 條規定對相對人公司所提訴訟，而依公司法第183 、21
    0 條規定，凡「股東」均可依該等規定請求交付議事錄及章
    程、簿冊，並未設有股東尚須繼續1 年以上持有已發行股份
    總數百分之3 以上之限制，此與公司法第245 條第1 項之規
    定已有不同；且依該判決所載，該案原告即聲請人、楊色嬌
    、林建甫3 人係主張渠等合計持有股份8750股，至於聲請人
    個人所持有之股數為何，其內則未有相關記載；再者，股東
    持有之股數原則上係處於浮動狀態，隨時得增加或減少，本
    件聲請人是否具備公司法第245 條第1 項所定之身分，自應
    以本件聲請提出時之狀態加以認定，而非以他案起訴時之狀
    態為斷。況本院曾以96年12月11日板院輔民秋96司字第437
    號函通知聲請人於10日內補正其現為相對人公司繼續1 年以
    上持有已發行股份總數百分之3 以上股東之證明文件，並提
    出相對人公司登記事項卡，上開通知已於96年12月13日由聲
    請人指定之送達代人收受，有送達證書在卷可稽，惟聲請人
    迄今仍未遵期補正。因聲請人未能證明其具備公司法第245
    條第1 項所定之身分，本件聲請自難准許，應予駁回。
四、依非訟事件法第21條第2 項、民事訴訟法第78條，裁定如主
    文。
中    華    民    國    97    年    1     月    18    日
                  民事第二庭    法  官  程怡怡
以上正本係照原本作成
如對本裁定抗告須於裁定送達後10日內向本院提出抗告狀，並應
繳納抗告費新台幣1,000元整。
中    華    民    國    97    年    1     月    18    日
                                書記官  華海珍


司法院資訊處製作；財團法人民間司法改革基金會備份。
